【裁判字號】    88,訴,1819
【裁判日期】    890802
【裁判案由】    殺人未遂等
【裁判全文】
臺灣高雄地方法院刑事判決                        八十八年度訴字第一八一九號
    公  訴  人  臺灣高雄地方法院檢察署檢察官
    被      告  丙○○
    選任辯護人  周俊偉律師
    被      告  辛○○
    選任辯護人  劉新安
    被      告  癸○○
    選任辯護人  徐豐明
    選任辯護人  陳慧博
    選任辯護人  郭季榮
    被      告  乙○○
    指定辯護人  本院公設辯護人壬○○
右列被告因殺人未遂等案件，經檢察官提起公訴（八十八年度偵字第一二二六七號）
，本院判決如左：
    主  文
丙○○、辛○○、癸○○均無罪。
乙○○部分公訴不受理。
    理  由
壹、無罪部分：
一、公訴意旨略以：被告丙○○因在甲○○（已另由檢察官為不起訴處分）所經營位
    於高雄縣鳳山市○○路Ｕ２飲食店之擔任服務生一職而與甲○○認識，於民國八
    十八年二月二十日凌晨零時五十五分許，在前述Ｕ２飲食店外，因見先前甲○○
    向在其店內消費之被害人己○○、告訴人丑○○、孫白璟及被害人子○○等四人
    要求渠等付帳被拒，乃誤會己○○、丑○○、孫白璟、子○○等四人在上開甲○○所開設之飲食店內白吃白喝完後即欲離去，遂基於殺人、傷害之犯意，夥同辛○○、癸○○、乙○○及數名姓名不詳者前來，分持球棒、鐵條等兇器，朝己○○之致命部位頭部、孫白璟之左手肘及丑○○之左手臂猛打，致己○○受有頭部
    外傷併腦挫傷（目前仍意識不清、無法言語）、孫白璟受有左側肘部挫創傷併線
    狀骨折、丑○○受有左尺骨骨折等傷害。因認被告丙○○、辛○○及癸○○均涉
    犯刑法第二百七十一條第二項、第一項之殺人未遂罪嫌及同法第二百七十七條第
    一項之傷害罪嫌等語。
二、公訴人認被告丙○○、辛○○及癸○○涉犯右開犯行，係以右揭事實業據告訴人
    戊○○、丑○○、孫白璟等人指述歷歷，核與現場目擊證人子○○在偵查中證述
    之情節相符，並有診斷書三紙、通聯紀錄等資料附卷可稽等情，以為論據。訊據
    被告丙○○、辛○○、癸○○等人均堅詞否認前揭犯行，丙○○辯稱：當時我只
    在店內喝酒，沒有打他們，當時雖有外出數次，但時間均很短暫，立刻返回店內
    ，況且告訴人孫白璟等人所告訴之情節前後有很大的矛盾，同時孫白璟在一開始
    看錄影帶指認行兇之人時，我亦均有在場，但孫白璟確沒有立刻當面指認我，而
    是在隔了近一個月之後才指認，有違常理等語；辛○○辯稱：案發當日我雖與丙○○同桌喝酒，但未騎機載人打他們、也沒有打他們，我只有出去一下在門口打
    過電話，但一下子就回到店內，就沒有出去了等語；癸○○辯稱：案發當日並未
    在該處喝酒，一直都在家中，雖然有朋友打電話找我去Ｕ２飲食店，但是在當日
    十點多，我也沒有去等語。
三、按犯罪事實應依證據認定之，無證據不得推定其犯罪事實；又不能證明被告犯罪
    ，應諭知無罪之判決。刑事訴訟法第一百五十四條及第三百零一條分別定有明文
    。次按，告訴人之告訴，係以使被告受刑事訴追為目的，是其陳述是否與事實相
    符，仍應調查其他證據以資審認，最高法院五十二年台上字第一三００號著有判
    例可供查考。再按，認定不利於被告之事實，須依積極證據，苟積極證據不足為
    不利於被告事實之認定時，即應為有利被告之認定，更不必有何有利之證據，最
    高法院三十年上字第八一六號判例亦明示此旨在案。
四、經查：
（一）告訴人孫白璟、丑○○及現場目擊證人子○○雖於偵查及本院庭訊時，均明確
      指認被告辛○○確曾於案發當日騎機車，後載一人追打告訴人孫白璟、丑○○
      及被害人己○○；然查，經本院勘驗案發當日Ｕ２飲食店所裝設於該店門之錄
      影帶，該錄影帶中顯示：於被害人己○○等四人離開Ｕ２飲食店後約三分鐘，
      被告丙○○及辛○○即陸續出門，惟一分鐘後即均返回店中，再經一分鐘，被
      告丙○○拖一台電動玩具至店外，辛○○亦又離開Ｕ２飲食店，然丙○○旋即
      返回店內，之後約再過二分鐘，被告辛○○在門口打行動電話後旋即進入店內
      ，七分鐘後，丙○○騎門口之機車離開，三分鐘後丙○○返回店內，後經十一
分鐘，丙○○又再度出門，約十六分鐘後再返回店內，約十四分鐘後丙○○又
      獨自外出，而在辛○○在門口打行動電話後旋即進入店內起算之約五十分鐘內
      的時間內，即未見被告辛○○有任何進出紀錄（見本院八十九年四月七日勘驗
      筆錄）；而證人即案發當日至前述Ｕ２飲食店消費之客人丁○○亦到院證述：
      曾聽Ｕ２飲食店老闆說有發生打架之事，是在案發隔日我又再到Ｕ２飲食店消
      費時，老闆跟我說的，而我前一天（即案發當日）也有去Ｕ２飲食店，但詳細
      的日期忘了，在案發當日丙○○及辛○○有在Ｕ２飲食店，我有去敬酒，後來
      我看見丙○○有拖一部台子出去，隔幾分鐘又拉進來，其餘時間丙○○都在店
      內玩骰子，而辛○○有在門口打電話，打完後就進來等語（見本院八十八年十
      一月十九日訊問筆錄）；核證人丁○○所述之過程，雖略與錄影帶中所示被告
      丙○○及辛○○進出之細節略有差異，然尚稱大致相符。
（二）被害人己○○等人於八十八年二月二十日凌晨零時五十分至一時左右離開Ｕ２
      飲食店，在遭他人毆打後，己○○因頭部遭受重擊，先經證人子○○召計程車
      送至大東醫院，然因大東醫院無斷層掃描儀器，乃再度轉送至高雄長庚醫院（
      下稱長庚醫院），而於同日凌晨一時五十一分送至長庚醫院，就此被害人己○○送醫救治之經過，業經證人即己○○之父郭秀孟於本院庭訊時到院證述綦詳
      ，復有高雄長庚醫院病歷摘要一紙在卷可稽，佐以證人即告訴人孫白璟亦於庭
      訊時自承：離開店約二、三十公尺就開始被打，從被追打到結束大約十五分鐘
      等語（見本院八十八年十月二十二日及八十九年四月二十四日訊問筆錄），則
      扣除被害人己○○送醫並轉院至長庚醫院之時間（概略計約二十分鐘），被害
      人己○○等四人遭他人毆打之時間，應係在當日凌晨一時許即被害人己○○等
      四人離開Ｕ２飲食店起，至同日凌晨一時三十分左右。然被害人己○○等四人
      離去Ｕ２飲食店後之一小時內止，依前開錄影帶所示及證人丁○○之證詞，被
      告辛○○並未離開Ｕ２飲食店或Ｕ２飲食店門口超過三分鐘以上，縱本件被害
      人己○○等四人遭毆打之地點距Ｕ２飲食店並不甚遠，僅數百公尺之遙，然若
      以機車返返，單程亦需花費一至二分鐘，若計以往返時間加上毆打時間，粗計
      至少亦需十分鐘以上之時間，然被告辛○○在前揭推算被害人己○○等四人遭
      受他人毆打之可能時間內，既未遠離Ｕ２飲食店超過三分鐘，應不可能趕赴案
      發現場毆打被害人四人。
（三）告訴人孫白璟、丑○○及現場目擊證人子○○雖於偵查及本院庭訊擔任證人時
      ，均分別明確指認被告丙○○確曾於案發當日手持球棒追打告訴人孫白璟、丑
      ○○及己○○；惟證人即告訴人孫白璟於本院庭訊時，係稱：我看見辛○○騎
      機車載一人，那人用球棒打己○○，但我不知那人是誰等語（見本院八十八年
      十月二十二日訊問筆錄），另一證人即同為告訴人之丑○○於檢察官偵查時亦
      為相同之陳述（見偵查卷第四十五頁），並於本院庭訊時復證稱：在發動機車
      騎了約三十步左右，就被人追過來拉下己○○，最後被十餘人圍著打，丙○○
      亦有打我，圍毆的地點與店約距五十公尺等語（見本院八十八年十月二十二日
      訊問筆錄）；而證人即當時在場之人子○○於本院庭訊時則到院證稱：當日辛○○騎車所載之人是丙○○，之前之所以會講不清楚是因為印象不清晰，現在
      可確定被載的是丙○○等語（見本院八十八年十一月二十二日訊問筆錄），則
      綜上孫白璟、丑○○及子○○之證述及陳述，當日丙○○應係由辛○○騎乘機
      車負載，手持球棒追打孫白璟、丑○○及己○○等人，而非自行騎乘機車，且
      係在離開Ｕ２飲食店不久即遭被告丙○○及其他共十餘人毆打，然辛○○於案
      發時間內並無離開Ｕ２飲食店，而應係在Ｕ２飲食店內，已如前述，則證人孫
      白璟、丑○○及子○○等人是否有可能因誤認方堅稱被告辛○○及丙○○確係
      案發當日毆被害人四人之人，已非無疑；而由前揭Ｕ２飲食店內所攝得之錄影
      帶內所示，在被害人己○○等四人離去後，被告丙○○亦陸續進出於Ｕ２飲食
      店之內外，而在被害人等四人離開十四分鐘後，被告丙○○始騎車離開Ｕ２飲
      食店約三分鐘，且係一人單獨離開，單獨返回，未與被告辛○○同行，而在被
      害人離去後約二十八分鐘，如前所述，此時被害人等均應已被毆擊完畢，丙○○復又單獨一人騎乘機車離開，達十六分鐘，後又單獨返回，由錄影帶中亦未
      見到被告丙○○離開之際有攜帶木棍、球棒或其他兇器，參酌本件事出偶發，
      被告丙○○、辛○○故意巧妙避開錄影機或在案發地點中途拿取預藏之木棍、
      球棒及於事後藏妥木棍、球棒始返回Ｕ２飲食店之可能性均極低，則證人孫白
      璟、丑○○及子○○等人之右揭證詞，就此部分，亦與錄影帶中所顯示之內容
      有所差異，雖證人孫白璟等人均堅稱因當日丙○○曾趨前質問付帳事宜，且又
      有染髮，不可能誤認等語，然在無其他佐證之下，尚難僅以證人孫白璟、丑○○及子○○所為與現存證據存有嚴重歧異之證詞為不利被告丙○○之認定；況
      在被告丙○○離開Ｕ２飲食店最長亦最有可能到達現場行兇之時間，即為在被
      害人等四人離去Ｕ２飲食店後約二十八分鐘後，丙○○騎乘機車離開Ｕ２飲食
      店達十六分鐘之際；惟依前所述，證人丑○○既證稱在一離開Ｕ２飲食店不久
      即遭到被告丙○○及其他人毆打，則在時間點上亦難認被告丙○○曾在被害人
      離去後不久即有可能至案發現場毆打被害人。
（四）證人即告訴人丑○○雖指訴被告癸○○於案發當日確曾手持球棒參與毆打被害
      人，被告丙○○及辛○○二人於本院庭訊時，均稱案發當日均未在Ｕ２飲食店
      內見到被告癸○○（見本院八十八年十月二十二日訊問筆錄）；而證人即Ｕ２
      飲食店之負責人甲○○亦證稱：案發當日被告癸○○並未至Ｕ２飲食店（見本
      院八十八年十月二十二日訊問筆錄），又該店店員庚○○亦到院證稱對被告癸○○當日是否有到Ｕ２飲食店內沒有印象等語（見本院八十八年十一月十九日
      訊問筆錄），則被告癸○○當日是否曾到Ｕ２飲食店，即非無疑；雖被告癸○○於警訊時自承曾於案發當日與友人至Ｕ２飲食店消費，然於本院審理時，被
      告癸○○已稱當日係誤以為警方所詢問者為是否曾至Ｕ２飲食店消費方為如此
      之陳述，復佐以Ｕ２飲食店前開錄影帶，均未見到被告癸○○有自店門口進入
      之紀錄，此外，並無證據足證被告癸○○確於右揭案發當日至Ｕ２飲食店；證
      人孫白璟雖於本院審理時堅稱被告癸○○有到Ｕ２飲食店喝酒（見偵查卷第八
      十二頁背面），然已與現存之證據不相適合，尚難信為真實；證人孫白璟有可
      能係因之前與被告癸○○素未謀面，方誤行兇之人為癸○○並堅稱被告癸○○
      涉犯本案。況若被告癸○○確曾於案發當日至Ｕ２飲食店，則在被害人等人遭
      毆打之時間，被告癸○○復又未有自店門口出入之紀錄，被告癸○○更不可能
      由Ｕ２飲食店前往案發地點毆打被害人己○○等四人。再者，被告癸○○與被
      害人己○○等四人並不認識，之前又無爭執或夙怨，雖被害人等四人曾因消費
      帳款問題而與Ｕ２飲食店之負責人有過爭執，然被告癸○○既非Ｕ２飲食店之
      負責人、股東或僱用人，應無任何行兇之動機存在；而偵查卷附之電話通聯紀
      錄，亦僅足證案發前一日（即八十八年二月十九日）晚間約十時許，有自Ｕ２
      飲食店內之電話撥打至被告癸○○住處電話紀錄，尚難據以推斷被告癸○○於
      案發當日有在Ｕ２飲食店並參與毆打被害人，況證人孫白璟、丑○○及子○○
      有可能在遭他人毆打之際因慌亂而對行兇之人產生誤認。綜上所述，在無其他
      證據可佐證人即被害人孫白璟、丑○○及子○○等人證詞之情形下，尚難為不
      利被告癸○○之認定。綜上所述，公訴人所舉之證據尚無法證明被告犯罪。此
      外，復查無其他積極證據足認被告丙○○、辛○○及癸○○有公訴人所指之犯
      行存在，不能證明被告犯罪，依法應為無罪之諭知。
貳、不受理部分：
一、公訴意旨係以：被告乙○○於八十八年二月二十日凌晨零時五十五分許，在前述
    位於高雄縣鳳山市○○路由甲○○所開設之Ｕ２飲食店外，因誤會己○○、丑○○、孫白璟、子○○等四人在上開甲○○所開設之飲食店內白吃白喝完後即欲離
    去，遂基於殺人、傷害之犯意，夥同辛○○、癸○○及數名姓名不詳者前來，分
    持球棒、鐵條等兇器，朝己○○之致命部位頭部、孫白璟之左手肘及丑○○之左
    手臂猛打，致己○○受有頭部外傷併腦挫傷、孫白璟受有左側肘部挫創傷併線狀
    骨折、丑○○受有左尺骨骨折等傷害。因認被告乙○○涉犯刑法第二百七十一條
    第二項、第一項之殺人未遂罪嫌及同法第二百七十七條第一項之傷害罪嫌等語。
二、按對於被告無審判權者，法院應諭知不受理之判決，刑事訴訟法及第三百零三條
    第六款定有明文。次按，現役軍人犯罪，由軍法機關追訴審判。國家安全法第八
    條第二項前段亦定有明文在案。
三、經查，被告乙○○係於八十五年三月二十五日入伍，現正於陸軍航空基地勤務第
    一廠服役，至八十九年十一月二日始退役，業經被告乙○○供承在卷，復有陸軍
    航空基地勤務第一廠八十八年九月十六日（八八）諦信字第００三九號函一份在
    卷可稽，則依公訴意旨所訴被告乙○○為右開犯行之時，被告乙○○既係現役軍
    人，依前所述，自應由軍法機關追訴審判，本院並無審判權，爰依刑事訴訟法第
    三百零三條第六款之規定為不受理之判決。
據上論斷，應依刑事訴訟第三百零一條第一項、第三百零三條第六款，判決如主文。
本案經檢察官詹美玲到庭執行職務。
中    華    民    國    八十九    年      八月        二        日
                                  臺灣高雄地方法院刑事第六庭
                                      審判長法  官   莊  崑  山
                                            法  官   趙  家  光
                                            法  官   李  怡  諄
右正本證明與原本無異。
如不服本判決，應於判決送達後十日內，向本院提出上訴狀。
                                             書記官   陳  福  記
中    華    民    國      八十九      年      八      月      二      日


司法院資訊處製作；財團法人民間司法改革基金會備份。
